臺灣橋頭地方法院民事裁定
111年度簡聲抗字第4號
抗  告  人    萬安農牧股份有限公司

兼法定代理人  楊豐茂  
上列當事人間聲請回復原狀事件，抗告人對於民國111年4月11日
本院橋頭簡易庭111年度橋聲字第2號裁定提起抗告，本院裁定如
下：    
    主  文
原裁定廢棄，發回本院橋頭簡易庭。
抗告人楊豐茂之抗告駁回。
抗告費用由抗告人負擔。     
    理  由
一、抗告意旨略以:原審於民國110年3月19日命伊補繳第二審裁
    判費之裁定及同年4月29日駁回上訴之裁定係以寄存送達之
    方式送達，然郵務機關未將送達通知書黏貼於伊之住居所及
    營業所之門首，亦未將另一份送達通知書置於上開處所之信
    箱或其他適當位置，以致於伊等不知有信件寄存於九曲派出
    所，而遭原審裁定駁回伊等之上訴，前述寄存送達之法定程
    式是否具備，攸關伊等之上訴是否合法，影響伊等之訴訟權
    利甚鉅，然原審對此程序事項未予調查說明，爰提起本件抗
    告等語。並聲明：原裁定廢棄。
二、按當事人或代理人，因天災或其他不應歸責於己之事由，遲
    誤不變期間者，於其原因消滅後十日內，得聲請回復原狀，
    民事訴訟法第164條第1項定有明文。基此，可見得回復其遲
    誤之訴訟行為者，以遲誤不變期間為限，若為裁定期間既可
    依當事人之聲請或法院依職權酌量延展，自無再行准許回復
    之理。又有關遲誤上訴或抗告之不變期間之回復原狀之聲請
    係指當事人或代理人已合法收受判決或裁定後，因天災或其
    他不應歸責於己之事由遲誤上訴或抗告之不變期間而聲請回
    復原狀者而言，若當事人所主張者係判決或裁定未合法送達
    而聲明異議，要求回復程序，其真意顯係要求法院重新送達
    ，以便其進行救濟之程序。此自非民事訴訟法第164條有關
    回復原狀聲請之規定。此種情形，法院若認為判決或裁定送
    達係不合法，自應重新送達，若認送達並無不合法之情事，
    自應認其聲明異議，要求回復程序之主張實係對判決或裁定
    不服，聲明上訴或抗告之意。
三、經查：
　　㈠本件抗告人萬安農牧股份有限公司(下稱萬安公司)係主張
      原審110年3月19日所為之補費裁定及同年4月29日所為之
      未補費而駁回上訴之裁定均未合法送達，故而要求原審重
      新開立第二審裁判費之繳費單供其繳納，以回復上訴程序
      ，此觀萬安公司於原審111年2月10日提出之聲請狀、同年
      3月1日提出之民事聲請回復原狀補充理由狀記載：「請貴
      院准予聲請回復原狀，重新開立繳款單，聲請人(即萬安
      公司)能儘速繳納裁判費」、「聲請人(即萬安公司)懇請
      貴院准于聲請回復原狀，懇請貴院依法重新開立第二審裁
      判費，讓聲請人(即萬安公司)依法盡快繳納裁判費完成上
      訴程序」等語(原審卷第9、21頁)。依前開說明，其真意
      顯係要求法院重新為合法之送達，以便其提起救濟程序，
      非民事訴訟法第164條有關回復原狀聲請制度所規範之情
      形，是原審自應對其闡明是否對駁回上訴之裁定不服而提
      起抗告之意思，或逕依抗告程序處理，原審若認駁回上訴
      之裁定送達合法，因萬安公司對該裁定抗告已逾抗告期間
      ，其抗告為不合法，原審應以此為由裁定抗告駁回，若萬
      安公司對此不服時，再移送上級審審酌前開送達是否合法
      。然原審逕認萬安公司係依民事訴訟法第164條第1項規定
      聲請回復原狀，裁定駁回萬安公司之回復原狀之聲請，尚
      非妥適。抗告意旨雖未指摘此點，惟原裁定既有上述不當
      ，自應由本院將原裁定廢棄發回，由原審另為適法之處理
      。
　　㈡按訴訟標的之一部或訴訟費用，裁判有脫漏者，法院應依
      聲請或依職權以判決補充之；當事人就脫漏部分聲明不服
      者，以聲請補充判決論，民事訴訟法第233條第1、2項定
      有明文。次按民事訴訟法第233條第2項後段之聲明不服，
      既視為補充判決之聲請，應由為判決之原法院就其聲請為
      裁判。上級法院不得以下級法院裁判之脫漏部分，既經當
      事人聲明不服，逕行自為裁判，以免剝奪當事人審級之利
      益（最高法院86年度台上字第1569號裁判意旨參照）。是
      當事人對於法院未經裁判之事項，除得依法聲請補充判決
      外，不得提起上訴（最高法院93年度台上字第2302號裁定
      意旨參照）。又前開民事訴訟法第233條第1、2項規定為
      裁定所準用，亦經民事訴訟法第239條規定明確。抗告人
      楊豐茂提起抗告部分，觀諸抗告人於原審提出之聲請狀第
      1頁當事人欄雖僅記載「聲請人萬安農牧股份有限公司」
      ，並記載楊豐茂為法定代理人(原審卷第9頁)，嗣抗告人
      於原審111年3月1日提出之民事聲請回復原狀補充理由狀
      第1頁當事人欄處雖亦同上記載，然其於該書狀最後1頁具
      狀人處在楊豐茂前方所載之稱謂為「兼法定代理人」(原
      審卷第26頁)，是就楊豐茂有無聲請回復原狀(或聲明異議
      )之意，原審應併予闡明，若楊豐茂於原審已提出此部分
      聲請(或聲明)，應由原審補充裁定。從而，楊豐茂雖就原
      裁定提出抗告，然揆諸上揭規定及說明，楊豐茂尚不得就
      未經裁判之脫漏部分提起抗告，本院亦不得就此脫漏部分
      逕為裁判。從而，楊豐茂所提抗告，於法自有未洽，不應
      准許。至該脫漏部分應由楊豐茂聲請原審為補充裁定，始
      屬適法，附此敘明。
四、據上論結，本件抗告為一部有理由、一部無理由，裁定如主
    文。　
中　　華　　民　　國　　111 　年　　5 　　月　　31　　日
                  民事第二庭審判長法　官　謝文嵐
　　　　　　　　　                法  官  蕭承信
　　　　　　　　　                法  官  許慧如
以上正本係照原本作成。
本裁定僅得以適用法規顯有錯誤為理由提起再抗告。如提起再抗
告，應於裁定送達後10日內委任律師為代理人向本院提出再抗告
狀，並繳納再抗告費新臺幣1,000 元，否則本院得不命補正逕行
駁回再抗告。
中　　華　　民　　國　　111 　年　　5 　　月　　31　　日
                                 書記官　方柔尹